臺灣臺北地方法院刑事判決　　　　　　　　　　　　九十一年度易字第一二七號
　　公　訴　人　臺灣臺北地方法院檢察署檢察官
　　被　　　告　乙○○
　　　　　　　　丙○○
右列被告因詐欺案件，經檢察官提起公訴（九十一年度偵續字第八九號），本院判決
如左：
    主  文
乙○○、丙○○均無罪。
    理  由
一、公訴意旨略以：被告乙○○、丙○○為夫妻，共同意圖為自己不法之所有，於民
    國八十七年三月初，先在台北市○○路二十二巷十四號四樓住處，由被告乙○○
    向告訴人丁○○徉稱：雙方共同集資新台幣一千五百零五萬一千二百二十四元，
    用以進口日本電器商品，賣給國內店家經營生意，可獲利一成，雙方股份各二分
    之一云云。致告訴人丁○○陷於錯誤，分別於八十七年三月二十、二十五日、同
    年四月一日各匯出日幣一千萬元至丙○○指定之永昇商事有限會社於琉球銀行帳
    戶內。復於同年月某日，在台北市○○路三七０巷十二號，以相同方式向皇飛貿
    易有限公司會計甲○○詐騙，致甲○○陷於錯誤而交付現金新台幣七百五十萬元
    ，然販賣電器所得均為被告乙○○、丙○○取得，而未分配給丁○○、甲○○，
    因認被告乙○○、丙○○涉犯刑法第三百三十九條第一項之詐欺取財罪嫌。
二、按犯罪事實應依證據認定之，無證據不得推定其犯罪事實；另不能證明被告犯罪
    者，應諭知無罪之判決，刑事訴訟法第一百五十四條、第三百零一條第一項分別
    定有明文。又刑事訴訟法上所謂認定犯罪事實之證據，係指足以認定被告確有犯
    罪行為之積極證據而言，該項證據自須適合於被告犯罪事實之認定，始得採為斷
    罪資料；而認定不利於被告之事實，須依積極證據，苟積極證據不足為不利於被
    告事實之認定時，即應為有利於被告之認定，更不必有何有利之證據。另認定犯
    罪事實所憑證據，雖不以直接證據為限，間接證據亦包括在內；然而無論直接或
    間接證據，其為訴訟上之證明，須於通常一般之人均不致有所懷疑，而得確信其
    為真實之程度者，始得據為有罪之認定，倘其證明尚未達到此一程度，而有合理
    性懷疑之存在時，即無從為有罪之認定（最高法院二十九上字第三一０五號、三
    十年上字第八一六號、七十六年台上字第四九八六號判例參照）。另刑法第三百
    三十九條第一項詐欺罪之成立，須意圖為自己不法之所有，以詐術使人將本人或
    第三人之物交付為要件，所謂以詐術使人交付，必須被詐欺人因其詐術而陷於錯
    誤，若其所用方法，不能認為詐術，亦不致使人陷於錯誤，即不構成該罪（最高
    法院四十六年台上字第二六０號判例亦可資參照）。
三、訊據被告乙○○、丙○○固均承認與丁○○、甲○○合作經營電器生意，丁○○
    、甲○○各有出資日幣三千萬元、新台幣七百五十萬元之事實，然否認有何詐欺
    犯行，一致辯稱：丁○○及甲○○的錢都用來向日本進口電器，先前也都有分紅
    ，帳務也都是丁○○在管理，是後來生意發生虧損，丁○○就不做了，但因與日
    本的生意是整年度的，只好由其夫妻扛下來自己做，還簽發本票並將房地設定抵
    押權予丁○○，並未詐欺等語。經查：告訴人丁○○以其或其妻柯菊玲名義於八
    十七年三月二十、二十五日、四月一日各匯款日幣一千萬元，合計匯款日幣三千
    萬元至日本 EISHO TRADING CO.LTD （永昇商事有限會社）在日本 BANK OF
    RYUKYU'S LTD OKIEDORI BRANCH 之銀行帳戶等情，為被告及告訴人所不否認，
    並有合作金庫、第一商業銀行匯出匯款申請書三紙附卷可稽，則告訴人出資款項
    日幣三千萬元，顯係直接匯至上開日本公司銀行帳戶，並非交付予被告，由被告
    所取得。而證人甲○○確分二次交付現金共新台幣七百五十萬元予被告夫妻之事
    實，業據證人甲○○證述綦詳，亦為被告所自承。惟告訴人與證人甲○○各自出
    資之日幣三千萬元、新台幣七百五十萬元確用以向日本公司進口電器，且貨物有
    進口至台灣，部分貨物是賣給甲○○等情，業據告訴人及證人甲○○結證在卷（
    見本院九十一年十月十五日審判筆錄）。則告訴人及證人甲○○之出資款項既均
    作為向日本公司購買電器之資金，且電器均已運交台灣販售，出資款及電器均非
    由被告所取得，能否遽認被告施用詐術，致告訴人及證人甲○○陷於錯誤而交付
    財物，已有可疑？至於被告販售自日本進口之電器後，有無將所得款項依約定分
    配予告訴人或證人甲○○，或被告有無出資，要與被告先前是否詐欺告訴人及證
    人甲○○財物無涉。況證人甲○○與被告合作有分到幾十萬元紅利之事實，亦據
    證人甲○○證述在卷（見本院九十一年十月十五日審判筆錄）。且被告曾將合資
    經營所得款項及支票交由告訴人或其妻柯菊玲收取，復據告訴人結證在卷（見本
    院九十一年十月十五日審判筆錄）。則被告有無不法所有之意圖，且是否未將販
    賣電器款項分配予告訴人及證人甲○○，亦非無疑？是本院在有合理懷疑之情況
    下，尚難徒憑告訴人之指訴遽為不利被告之認定，此外復查無其他積極證據足資
    證明被告有何詐欺犯行，不能證明犯罪，則揆諸上開說明，自應為被告乙○○、
    丙○○無罪之諭知。
據上論斷，應依刑事訴訟法第三百零一條第一項，判決如主文。
本案經檢察官林秀濤到庭執行職務
中      華      民      國      九十一    年    十      月  二十九    日
                                    臺灣臺北地方法院刑事第五庭
                                        法  官  陳容正
右正本證明與原本無異
如不服本判決，應於判決送達後十日內，向本院提出上訴狀。
                                        書記官  彭雅慧
中      華      民      國      九十一    年     十      月  三十一    日
